【裁判字號】    90,訴,7027
【裁判日期】    920409
【裁判案由】    勞保
【裁判全文】
臺北高等行政法院判決                            九十年度訴字第七○二七號
                              .
  原      告  乙○○12.出.
              丙○○2.9.出.
  兼右二人之
  法定代理人  甲○○
  被      告  勞工保險局
  代  表  人  廖碧英總經理）.
  訴訟代理人  丁○○
              戊○○
右當事人間因勞保事件，原告不服行政院勞工委員會中華民國九十年十一月十五日（
發文：九十年十二月十二日台九十勞訴字第○○○一八五八號）訴願決定，提起行政
訴訟。本院判決如左：
    主  文
原告之訴駁回。
訴訟費用由原告負擔。
    事  實
一緣屏東縣船舶修理業職業工會被保險人伍彩雲，因罹患胃癌併腹腔轉移合併大量腹
  水，無法手術切除，於民國（下同）八十九年七月二十五日檢據申請普通疾病殘廢
  給付。案經被告審查，以原告所患症狀尚未固定，與勞工保險條例第五十三條之規
  定不符，乃於八十九年八月三日以八九保給字第六○五七二○八號書函，核定所請
  殘廢給付不予給付。嗣伍彩雲於八十九年八月十五日死亡，其配偶甲○○（即原告
  ）不服，向勞工保險監理委員會申請審議，經該會於九十年一月二日以八九保監審
  字第四六○三號審定書審定申請審議駁回後，提起訴願，遭決定駁回，遂向本院提
  起行政訴訟。
二兩造聲明：
  (一)原告聲明：原告經合法通知，未於準備程序及言詞辯論期日到場，依其起訴狀之
    聲明及主張如后：
    1.訴願決定審議審定及原處分均撤銷。
    2.請被告依勞工保險殘廢給付標準表第四十七項第七等級核付。
  (二)被告聲明：如主文所示。
三兩造爭點：
  原告主張被保險人伍彩雲於八十九年七月二十一日治療終止，症狀已固定，符合請
  領殘廢給付規定，被告竟以伍彩雲所患症狀尚未固定，核定所請不予給付，有失公
  平，顯有違誤，是否可採？
  (一)原告主張之理由：
    1.在勞工保險殘廢診斷書記載的非常清楚，治療終止日為八十九年七月二十一日
      ，症狀已固定，已符合治療終止之要件。
    2.在爭議書中，原告所寫的也非常清楚，為何被告硬要說伍彩雲不符合治療終止
      的要件呢？既然已治療終止，無期待有效的治療效果，只是維持生命之必要，
      為何不予給付？
    3.本件與鈞院八十九年度訴字第九三九號案件，頗有雷同，為何該件能得到給付
      ，而本件卻不能呢？
    4.依行政程序法第六條規定，行政行為，非有正當理由，不得為差別待遇。
    5.勞工保險係政府照顧勞工的福利政策，請鈞院明察秋毫，主持公道。
  (二)被告主張之理由：
    1.本件被保險人伍彩雲申請普通疾病殘廢給付。案經被告據其所送安泰醫院於八
      十九年七月二十一日出具之殘廢診斷書審查，以其所患傷病自八十九年六月十
      七日治療至同年七月二十一日，僅治療一個月，依醫理見解所患治療未滿一年
      ，症狀應尚未固定，乃核定所請殘廢給付不予給付，並無不合。原告不服申請
      審議，經勞工保險監理委員會審定駁回，原告再提訴願亦經駁回在案。
    2.查本件首須釐清者，即勞工保險條例第五十三條分設第一項、第二項規定之規
      範意旨所在，蓋就殘廢等級之審定而言，截肢或摘除脾臟，手術後殘廢即發生
      ，殘廢狀況及等級可立即判定，是當事人可請領殘廢給付並無疑義（勞工保險
      條例第五十三條第一項規定參照）。而因病成殘如各種癌症、肝硬化等，症狀
      隨著時間會有變化，則理應治療相當時間後，俟其治療狀況及其身體是否有遺
      存機能障害，此時在醫學上方有可能判定殘等；故勞工保險條例第五十三條第
      二項復規定：「被保險人領取普通傷病給付期滿，或其所患普通傷病經治療一
      年以上尚未痊癒，如身體遺存障害，適合殘廢給付標準表規定之項目，並經保
      險人自設或特約醫院診斷為永不能復原者，得比照前項規定辦理。」於因病成
      殘之情形，若無治療滿一年方得請領殘廢給付之規定，則諸多因病死亡者，豈
      非均可請領一份殘廢給付，再行領取一份死亡給付（如某甲罹患癌症，餘命僅
      有三個月，則其可先申請第四十七項第七等級之給付，待死亡後再行領取死亡
      給付）。如此一來，原因事實僅有唯一，被保險人卻得領有雙倍之保險給付，
      顯不合理，亦非保險制度原先設計之本意。
    3.原告雖訴稱，伍彩雲之症狀已固定，已符合治療終止之要件等語。惟本件據原
      告所送之安泰醫院殘廢診斷書載略，伍彩雲於八十九年六月十七日因胃癌併腹
      腔轉移至該院初診，其殘廢詳況為：因腹腔癌細胞轉移，合併大量腹水，顯著
      腹腔器官功能障礙，終身只能從事輕便工作。而查所謂治療終止，係指被保險
      人罹患之傷病，經治療後，症狀固定，再行治療仍不能期待其治療效果之狀態
      ；據此，依前開診斷書中記載，被保險人伍彩雲於八十九年六月十七日初診，
      至同年七月二十一日審定成殘；旋即於八十九年八月十五日死亡，是其發病至
      死亡期間僅近二個月，尚難謂其符合勞工保險條例第五十三條「治療終止、症
      狀固定」之請領規定。從而被告核定不予給付，於法並無不合。另伍彩雲於八
      十九年八月十五日死亡，其受益人已申請其死亡給付，業經被告於八十九年八
      月三十一日核付三十五個月之死亡給付在案，併予敘明。
    4.末者，本件被保險人伍彩雲申請殘廢給付案，經被告調閱其就診之安泰醫院病
      歷，送請特約專科醫師審查後，經簽示審查意見略以：「伍彩雲因胃癌合併腹
      腔移轉及腹水於八十九年六月診斷確定。八十九年七月二十一日審定成殘時明
      顯症狀尚未固定。且其病重於八十九年八月十五日即死亡，應申請死亡給付為
      宜。八十九年七月二十一日申請殘廢給付時因症狀尚未固定，診治未滿一年，
      並不符給付規定。」據此，因伍彩雲發病至死亡期間僅近二個月，尚難謂其符
      合勞工保險條例第五十三條「治療終止、症狀固定」之請領規定。從而被告核
      定不予給付，於法並無不合。
    理  由
一本件原告甲○○據以被保險人伍彩雲之配偶提起訴訟，嗣追加伍彩雲之子女即原告
  乙○○及丙○○，依勞工保險條例第二十一條第一項、第六十五條第一款，及行政
  訴訟法第一百十一條第三項第一款規定，於法有據，應准許之。又原告經合法通知
  ，無正當理由，未於言詞辯論期日到場，核無行政訴訟法第二百十八條規定準用民
  事訴訟法第三百八十六條所列各款情形，爰依同上準用民事訴訟法第三百八十五條
  第一項前段規定，准被告之聲請，由其一造辯論而為判決，合先說明。
二按「被保險人或其受益人，於保險效力開始後，停止前發生保險事故者，得依本條
  例規定，請領保險給付。」「被保險人因普通傷害或罹患普通疾病，經治療終止後
  ，如身體遺存障害，適合殘廢給付標準表規定之項目，並經保險人自設或特約醫院
  診斷為永久殘廢者，得按其平均月投保薪資，依同表規定之殘廢等級及給付標準，
  一次請領殘廢補助費，．．．。被保險人領取普通傷病給付期滿，或其所患普通傷
  病經治療一年以上尚未痊癒，如身體遺存障害，適合殘廢給付標準表規定之項目，
  並經保險人自設或特約醫院診斷為永不能復原者，得比照前項規定辦理。」「被保
  險人因職業傷害或罹患職業病，經治療終止後，如身體遺存障害適合殘廢給付標準
  表規定之項目，並經保險人自設或特約醫院診斷為永久殘廢者，依同表規定之殘廢
  等級及給付標準，增給百分之五十，一次請領殘廢補償費。被保險人領取職業傷病
  給付期滿，尚未痊癒，如身體遺存障害，適合殘廢給付標準表規定之項目，並經保
  險人自設或特約醫院診斷為永不能復原者，得比照前項規定辦理。」為勞工保險條
  例第十九條第一項、第五十三條、第五十四條定有明文。又「本條例第五十三條第
  一項及第五十四條規定第一項所稱治療終止，被保險人罹患之傷病，經治療後，症
  狀固定，再行治療仍不能期待其治療效果之狀態。」「依本條例第五十三條及第五
  十四條規定，請領殘廢給付者，以全民健康保險特約醫院或診所診斷為永久殘廢或
  永不能復原之當日為本條例第三十條所定得請領之日。被保險人請求發給前項診斷
  之證明書者，全民健康保險特約醫院診所應於三日內發給之。」復為同條例施行細
  則第七十七條及第七十八條定有明文。另勞工保險殘廢給付標準表「胸腹部臟器障
  害」附註六：「胸腹部臟器遺存障害者」係指胸腹部遺存機能障害，致工作上確有
  明顯之阻害而由醫學上可予證明者，如膀胱括約肌變化所致之尿失禁或肛門括約肌
  不全所致之大便失禁者，適用第五十二項第十二級。
三本件屏東縣船舶修理業職業工會被保險人伍彩雲，因罹患胃癌併腹腔轉移合併大量
  腹水，無法手術切除，於八十九年七月二十五日檢據申請普通疾病殘廢給付。案經
  被告審查，以原告所患症狀尚未固定，與勞工保險條例第五十三條之規定不符，乃
  於八十九年八月三日以八九保給字第六○五七二○八號書函，核定所請殘廢給付不
  予給付。嗣伍彩雲於八十九年八月十五日死亡，其配偶甲○○（即原告）不服，循
  序申請審議、提起訴願，遞遭駁回，復起訴主張被保險人伍彩雲於八十九年七月二
  十一日治療終止，症狀已固定，符合請領殘廢給付規定，被告竟以伍彩雲所患症狀
  尚未固定，核定所請不予給付，有失公平，顯有違誤，詳如其起訴狀事實欄所載理
  由等語。
四查本件被保險人伍彩雲因罹患胃癌併腹腔轉移合併大量腹水，無法手術切除，於八
  十九年七月二十五日檢據申請普通疾病殘廢給付。案經被告審查，以伍彩雲所患傷
  病自八十九年六月十七日治療至同年七月二十一日，僅治療一個月，依醫理見解所
  患治療未滿一年，症狀應尚未固定。又據所送安泰醫院於八十九年七月二十一日出
  具同日審定成殘之殘廢診斷書載略：伍彩雲於八十九年六月十七日因胃癌併腹腔轉
  移至該院初診，其殘廢詳況為：因腹腔癌細胞轉移，合併大量腹水，顯著腹腔器官
  功能障礙，終身只能從事輕便工作。此有該殘廢診斷書影本附原處分卷可稽。雖原
  告訴稱被保險人當時的治療只是維持性的治療，而非具有療效性的治療，而且症狀
  已經固定在某種殘廢的狀態下，無法再好轉等語。惟查所謂治療終止，係指被保險
  人罹患之傷病，經治療後，症狀固定，再行治療仍不能期待其治療效果之狀態；據
  此，依前開診斷書中記載，被保險人伍彩雲於八十九年六月十七日初診，至同年七
  月二十一日審定成殘；旋即於八十九年八月十五日死亡，是其發病至死亡期間僅近
  二個月，尚難謂其符合首揭條例第五十三條「治療終止、症狀固定」之請領規定。
  原告起訴後，經被告再送請特約專科醫師簽示審查意見略以：「伍女士因胃癌合併
  腹腔移轉及腹水於八十九年六月診斷確定。八十九年七月二十一日審定成殘時明顯
  症狀尚未固定。且其病重於八十九年八月十五日即死亡，應申請死亡給付為宜。八
  十九年七月二十一日申請殘廢給付時因症狀尚未固定，診治未滿一年，並不符給付
  規定。」有醫師審查意見附補充答辯卷可憑，從而被告核定不予給付，揆諸首揭規
  定及說明，自無不合。又伍彩雲於八十九年八月十五日死亡，已由其配偶即原告甲
  ○○申請經被告核付三十五個月死亡給付新台幣六四○、五○○元在案，此有現金
  死亡給付資料附卷可憑，依勞工保險條例施行細則第八十一條規定：被保險人身體
  殘廢不能從事工作，依勞工保險殘廢給付標準表申請殘廢給付後死亡，其受益人得
  擇領死亡給付或殘廢給付，本件原告既已申領被保險人伍彩雲之死亡給付，自亦不
  得再領伍女士不能從事工作之殘廢給付，其他案例如符上開規定，最後必獲相同給
  付，無差別處理情形，併此敘明。
五綜上說明，本件被告核定不予被保險人伍彩雲殘廢給付，核無違誤，審議審定、訴
  願決定，遞予維持，俱無不合，原告訴請一併撤銷及請求命被告按殘廢給付標準表
  第四十七條第七級核付，均無理由，應予駁回。
六據上論結，本件原告之訴為無理由，爰依行政訴訟法第九十八條第三項前段、第一
  百零四條、第二百十八條，民事訴訟法第八十五條第一項前段、第三百八十五條第
  一項前段，判決如主文。
中      華      民      國    九十二    年      四      月      九      日
                            臺 北 高 等 行 政 法 院  第 一 庭
                                           審 判 長  法    官  王立杰
                                                     法    官  王碧芳
                                                     法    官  黃本仁
右為正本係照原本作成。
如不服本判決，應於送達後二十日內，向本院提出上訴狀並表明上訴理由，如於本判
決宣示後送達前提起上訴者，應於判決送達後二十日內補提上訴理由書（須按他造人
數附繕本）。
中      華      民      國    九十二    年      四      月      十一    日
                                                     書 記 官  姚國華


司法院資訊處製作；財團法人民間司法改革基金會備份。
